【裁判字號】    97,訴,332
【裁判日期】    970229
【裁判案由】    違反毒品危害防制條例
【裁判全文】
臺灣彰化地方法院刑事判決               97年度訴字第332號
公  訴  人  臺灣彰化地方法院檢察署檢察官
被      告  甲○○
                    （現因另案在臺灣臺中女子監獄執行中）
上列被告因毒品危害防制條例案件，經檢察官提起公訴（96年度
毒偵字第6229號），本院依簡式審判程序審理，判決如下：
    主  文
甲○○施用第一級毒品，累犯，處有期徒刑捌月。
    犯罪事實
一、甲○○前於民國82年間，因違反肅清煙毒條例等案件，經本
    院以82年度訴緝字第153 號刑事判決判處有期徒刑3 年3 月
    、4 月，並定應執行刑為有期徒刑3 年4 月確定，於84年4
    月14日縮短刑期假釋出監，假釋期間並付保護管束，惟於假
    釋期間，又因違反肅清煙毒條例等案件，經臺灣高等法院臺
    中分院以85年度上訴字第1866號刑事判決判處有期徒刑3 年
    5 月、6 月，並定應執行刑為有期徒刑3 年6 月確定，且撤
    銷假釋，復因違反肅清煙毒條例等案件，經本院以86年度訴
    緝字第48號刑事判決判處有期徒刑3 年2 月、6 月，並定應
    執行刑為有期徒刑3 年5 月確定，上開二案與前案經撤銷假
    釋之殘刑1 年10月17日接續執行，於90年4 月25日縮短刑期
    假釋付保護管束，惟於假釋期間，因違反保護管束應遵守事
    項情節重大，再經撤銷假釋，入監執行殘刑4 年6 月10日，
    甫於95年12月31日縮短刑期執行完畢。又於90年間因施用毒
    品案件，經本院以90年度毒聲字第3949號裁定送觀察、勒戒
    後，認有繼續施用毒品之傾向，再由本院以90年度毒聲字第
    4280號裁定令入戒治處所施以強制戒治1 年，因執行成效良
    好認無繼續戒治必要，由本院以91年度毒聲字第2332號裁定
    停止戒治，於91年10月2 日停止其處分出監，所餘戒治期間
    並付保護管束，迄於91年11月19日保護管束期滿未經撤銷而
    視為執行完畢。詎仍不知悔改，明知海洛因業經公告為毒品
    危害防制條例第2 條第2 項所列管之第1 級毒品，不得非法
    持有、施用，竟基於施用第1 級毒品海洛因之犯意，於96年
    11月13日上午12時許，在彰化縣溪湖鎮○○路旁，以將海洛
    因粉末摻入香菸內點燃吸食之方式，施用第1 級毒品海洛因
    1 次。嗣於同年11月14日上午8 時26分許，為警辦理列管毒
    品人口定期調驗業務時查獲，並經其同意採集其尿液送驗後
    ，結果呈嗎啡陽性反應，始查悉上情。
二、案經彰化縣警察局溪湖分局報請臺灣彰化地方法院檢察署檢
    察官偵查起訴。
    理  由
一、本件被告所犯係死刑、無期徒刑、最輕本刑為3 年以上有期
    徒刑以外之罪，其於準備程序就前揭被訴事實為有罪之陳述
    ，經受命法官告知簡式審判程序之旨，並聽取其與公訴人之
    意見後，本院認無不得或不宜改依簡式審判程序進行之處，
    爰依刑事訴訟法第273 條之1 第1 項、第284 條之1 ，裁定
    本案由受命法官獨任進行簡式審判程序，合先敘明。
二、上揭犯罪事實，迭據被告於本院審理時（參見本院97年2 月
    25日審判筆錄）坦承不諱，且其於96年11月14日為警查獲時
    所採驗之尿液，經臺灣彰化地方法院檢察署委託警方送請詮
    昕科技股份有限公司檢驗結果，確呈嗎啡陽性反應，此有彰
    化縣警察局溪湖分局委託檢驗尿液代號與真實姓名對照認證
    單及該公司96年11月26日編號6B190043號濫用藥物尿液檢驗
    報告各1 紙附卷可稽。參諸醫學臨床實驗及根據英國藥學會
    出版之文獻 Clarke's Isolation and Identification of
    Drugs 乙書第293 頁載：海洛因經注射入人體後，在體內迅
    速水解成6-Monoacety I morphine，再緩緩繼續水解成嗎啡
    ，然後再循嗎啡之代謝方式排出，同書第431 頁至第432 頁
    並載有：嗎啡經注射入人體後，約50％以上於8 小時內自尿
    中排出，至24小時排出約90％，但48小時後仍有微量可檢出
    等語。此外，按通常健康成人一次注射嗎啡15公絲，而以現
    行採用蟻醛酸試液及鉬鋑銨酸試液檢檢驗其尿液時，注射後
    8 小時內所排尿液易於檢出；8 小時至24小時，視其取尿時
    間及尿量多寡，可能檢出；至24小時以後所排之尿液，用上
    述方法已難檢出，亦據行政院衛生署藥物食品檢驗局73年11
    月30日（73）藥檢壹字第030221號函釋明確。是依上開說明
    ，佐以被告前揭尿液檢驗報告，足徵被告前開施用第1 級毒
    品海洛因之自白核與事實相符，堪可採為論罪科刑之依據。
三、另犯毒品危害防制條例第10條施用第1 級、第2 級毒品之罪
    者，檢察官應先聲請法院裁定將被告令送勒戒處所觀察、勒
    戒後，認有繼續施用毒品傾向者，應由檢察官聲請法院裁定
    令入戒治處所施以強制戒治，且經觀察、勒戒或強制戒治執
    行完畢釋放後，5 年內再犯第10條之罪，檢察官應依一般刑
    事訴訟程序予以起訴論罪科刑，此觀諸毒品危害防制條例第
    20 條 第1 項、第2 項、第23條第2 項前段規定自明。本件
    被告前於90年間因施用毒品案件，經本院以90年度毒聲字第
    3949 號 裁定送觀察、勒戒後，認有繼續施用毒品之傾向，
    再由本院以90年度毒聲字第4280號裁定令入戒治處所施以強
    制戒治1 年，因認執行成效良好無繼續戒治必要，由本院以
    91年度毒聲字第2332號裁定停止戒治，於91年10月2 日停止
    其處分出監，所餘戒治期間並付保護管束，迄於91年11月19
    日保護管束期滿未經撤銷而視為執行完畢之事實，有臺灣高
    等法院被告前案紀錄表、臺灣彰化地方法院檢察署刑案資料
    查註紀錄表各1 份附卷可參，其於前開執行完畢釋放後5 年
    內，復犯本件施用毒品罪，事證明確，自應逕行起訴。
四、查海洛因為毒品危害防制條例第2 條第2 項所明定之第1 級
    毒品，是核被告所為，係犯同條例第10條第1 項之施用第1
    級毒品罪。被告於此期間內持有第1 級毒品並進而施用，其
    持有之低度行為應為施用之高度行為所吸收，不另論持有毒
    品之罪。又被告前於82年間，因違反肅清煙毒條例等案件，
    經本院以82年度訴緝字第153 號刑事判決判處有期徒刑3 年
    3 月、4 月，並定應執行刑為有期徒刑3 年4 月確定，於84
    年4 月14日縮短刑期假釋付保護管束，惟於假釋期間，又因
    違反肅清煙毒條例等案件，經臺灣高等法院臺中分院以85年
    度上訴字第1866號刑事判決判處有期徒刑3 年5 月、6 月，
    並定應執行刑為有期徒刑3 年6 月確定，且撤銷假釋，復因
    違反肅清煙毒條例等案件，經本院以86年度訴緝字第48號刑
    事判決判處有期徒刑3 年2 月、6 月，並定應執行刑為有期
    徒刑3 年5 月確定，上開二案與前案經撤銷假釋之殘刑1 年
    10月17日接續執行，於90年4 月25日縮短刑期假釋付保護管
    束，惟於假釋期間，因違反保護管束應遵守事項情節重大，
    再經撤銷假釋，入監執行殘刑4 年6 月10日，甫於95年12月
    31日縮短刑期執行完畢等情，有臺灣彰化地方法院檢察署刑
    案資料查註紀錄表及臺灣高等法院被告前案紀錄表各1 份在
    卷可憑，其於前開有期徒刑執行完畢後，5 年內故意再犯本
    件最重本刑為有期徒刑以上之罪，為累犯，應依刑法第47條
    第1 項之規定，加重其刑。爰審酌被告前有施用毒品之不良
    素行，歷經觀察、勒戒及戒治程序後，仍未能徹底戒絕毒品
    ，且屢經查獲，隨即再犯，顯見意志不堅，有失政府制定毒
    品危害防制條例之立法美意，本不宜寬貸，惟念其施用毒品
    乃自戕一己之身體健康，尚未害及他人，且犯後坦承犯行，
    暨其施用毒品之犯罪動機、目的及其智識程度、生活狀況等
    一切情狀，量處如主文所示之刑，以示懲戒。
據上論斷，應依刑事訴訟法第273 條之1 第1 項、第299 條第1
項前段，毒品危害防制條例第10條第1 項，刑法第11條前段、第
47條第1 項，判決如主文。
本案經檢察官蔡明達到庭執行職務。
中    華    民    國    97    年    2     月    29    日
                  刑事第一庭          法  官  胡宜如
以上正本證明與原本無異。
如不服本判決，應於送達後10日內向本院提出上訴狀，上訴書狀
應敘述具體理由（須附繕本）。
中    華    民    國    97    年    2     月    29    日
                                      書記官  蕭秀吉
附錄本案論罪科刑法條：
毒品危害防制條例第10條
施用第一級毒品者，處 6 月以上 5 年以下有期徒刑。
施用第二級毒品者，處 3 年以下有期徒刑。


司法院資訊處製作；財團法人民間司法改革基金會備份。
